臺灣桃園地方法院刑事判決  
111年度交易字第128號
公  訴  人  臺灣桃園地方檢察署檢察官
被      告  劉朝義


上列被告因公共危險案件，經檢察官聲請以簡易判決處刑（110
年度偵字第34151號），本院認不應以簡易判決處刑，改依通常
程序審理，判決如下：
    主  文
乙○○無罪。
    理  由
一、公訴意旨略以：被告乙○○自民國110年8月18日晚間9時許起
    至同日晚間10時許止，在桃園市○○區○○路000巷000○00號住
    處飲用啤酒，明知飲酒後已達不得駕駛動力交通工具之程度
    ，仍基於酒後駕駛動力交通工具之犯意，於翌（19）日上午
    7時30分許，自該處騎乘車牌號碼000-000號普通重型機車離
    去，嗣於110年8月19日上午8時45分許，行經桃園市○○區○○○
    路000巷路○○0000000號前，因注意力及反應能力受體內酒精
    成分影響而降低，不慎與蔡翰賢駕駛車牌號碼000-0000號普
    通重型機車發生碰撞（所涉過失傷害部分，未據告訴），嗣
    經警到場處理，並於同日上午8時45分許測得其吐氣所含酒
    精濃度為每公升0.22毫克（若以上揭酒精代謝速率反推乙○○
    駕車上路時呼氣酒濃度，約為0.2800mg/l至0.3087mg/l之間
    ）。因認被告涉有刑法第185條之3第1項第1款之公共危險罪
    嫌等語。
二、按犯罪事實應依證據認定之，無證據不得認定犯罪事實；不
    能證明被告犯罪者應諭知無罪之判決，刑事訴訟法第154條
    第2項、第301條第1項分別定有明文。又事實之認定，應憑
    證據，如未能發現相當證據，或證據不足以證明，自不能以
    推測或擬制之方法，作為裁判基礎；認定犯罪事實所憑之證
    據，雖不以直接證據為限，間接證據亦包括在內；然而無論
    直接或間接證據，其為訴訟上之證明，須於通常一般之人均
    不致有所懷疑，而得確信其為真實之程度者，始得據為有罪
    之認定，倘其證明尚未達到此一程度，而有合理之懷疑存在
    時，即無從為有罪之認定。此外，檢察官就被告犯罪事實，
    應負舉證責任，並指出證明之方法，刑事訴訟法第161條第1
    項定有明文。因此，檢察官對於起訴之犯罪事實，應負提出
    證據及說服之實質舉證責任。倘其所提出之證據，不足為被
    告有罪之積極證明，或其指出證明之方法，無從說服法院以
    形成被告有罪之心證，基於無罪推定之原則，自應為被告無
    罪判決之諭知。
三、公訴意旨認被告涉有上開犯嫌，係以被告於偵訊時之供述、
    證人蔡翰賢於警詢時之證述、酒精濃度測試表、桃園市政府
    警察局舉發違反道路交通管理事件通知單、道路交通事故現
    場圖、道路交通事故調查報告表㈠㈡、照片及酒精代謝計算小
    公式（酒測值回溯計算）簡表為其主要論據。
四、訊據被告固坦承於110年8月18日下午9時至10時間在上址住
    所內飲酒後，於110年8月19日上午7時30分許，駕駛普通重
    型機車上路，嗣於同日上午8時5分許，在桃園市○○區○○○路0
    00巷路○○0000000號前與蔡翰賢所騎乘之普通重型機車發生
    碰撞之事實，惟辯稱：我與蔡翰賢發生交通事故，不是因為
    前一天晚上飲酒所致，我有通過警對我實施之直線及同心圓
    測試等語。經查：
　㈠被告於110年8月18日下午9時至10時間，在上址住所內飲酒後
    ，於110年8月19日上午7時30分許，自該處騎乘車牌號碼000
    -000號普通重型機車上路，並於同日上午8時5分許，沿桃園
    市蘆竹區蘆興南路252巷往中正北路方向行駛，行經桃園市
    蘆竹區蘆興南路252巷路燈桿0000000號前，與對向即沿桃園
    市蘆竹區蘆興南路252巷往奉化路方向行駛之蔡翰賢所騎乘
    普通重型機車發生碰撞，經警據報至現場處理，並於同日上
    午8時45分許，測得被告吐氣所含酒精濃度為每公升0.22毫
    克等情，業據被告於警詢、偵訊、本院準備程序及審判中供
    承在卷（見臺灣桃園地方檢察署110年度偵字第34151號卷【
    下稱偵卷】第13至14、72頁；本院111年度交易字第128號卷
    【下稱本院卷】第24、43頁），核與證人蔡翰賢於警詢時之
    證述相符（見偵卷第21至22頁），且有桃園市政府警察局道
    路交通事故當事人酒精測定紀錄表、桃園市政府警察局大園
    分局道路交通事故現場圖、道路交通事故調查報告表（一）
    、（二）各1份、現場暨車損照片8張、行車紀錄器錄影畫面
    翻拍照片4張、車輛詳細資料報表、公路監理電子閘門證號
    查詢機車駕駛人資料各2份在卷可稽（見偵卷第25、31至35
    、41至46、55至57頁），此部分事實，首堪認定。
　㈡刑法第185條之3第1項第1款之規定，無論於111年1月28日修
    正前後，其所處罰之行為，係行為人駕駛動力交通工具，而
    有吐氣所含酒精濃度達每公升0.25毫克或血液中酒精濃度達
    0.05％以上之情形。本案被告騎乘前揭普通重型機車上路，
    發生交通事故後，經警測得吐氣所含酒精濃度為每公升0.22
    毫克，未達前開刑罰處罰標準。
　㈢公訴意旨雖提出酒精代謝計算小公式（酒測值回溯計算）簡
    表認：被告騎乘前揭普通重型機車上路之時間與警對被告實
    施測試檢定吐氣所含酒精濃度之時間相距75分鐘，依蕭開平
    所著酒精、藥物測試與交通事故調查研究報告之研究顯示，
    一般人正常酒精代謝呈線性代謝模式，即每小時血中乙醇酒
    精代謝約10-15mg/ml，若以正常人血中乙醇酒精濃度為吐氣
    中之2100倍為標準，則正常人每小時吐氣酒精濃度約減少0.
    048mg/l至0.071mg/l，本案被告於案發後吐氣所含酒精濃度
    達每公升0.22毫克，若以上開酒精代謝速率反推被告騎乘前
    揭普通重型機車上路時之吐氣所含酒精濃度，約為0.2800mg
    /l至0.3087mg/l之間，已達前開刑罰處罰標準。然：
　⒈刑法第185條之3第1項於102年6月11日修正時，立法說明：「
    一、不能安全駕駛罪係屬抽象危險犯，不以發生具體危險為
    必要。爰修正原條文第1項，增訂酒精濃度標準值，以此作
    為認定「不能安全駕駛」之判斷標準，以有效遏阻酒醉駕車
    事件發生。二、至於行為人未接受酒精濃度測試或測試後酒
    精濃度未達前揭標準，惟有其他客觀情事認為確實不能安全
    駕駛動力交通工具時，仍構成本罪，爰增訂第2款。」是該
    次修正，就刑法第185條之3第1項第1款既已明定以酒精濃度
    標準值作為判斷標準，並明確說明「未接受酒精濃度測試」
    或「測試後酒精濃度未達前揭標準」之情形，倘有其他客觀
    情事認為確實不能安全駕駛動力交通工具，則應適用同條項
    第2款規定處罰，倘行為人經測試後酒精濃度未達前揭標準
    ，卻可以回溯推算認定成立刑法第185條之3第1項第1款，不
    僅悖於立法意旨，更架空同條項第2款之規定，將重陷該次
    修正前適用本條項規定之爭議。
　⒉吐氣所含酒精濃度代謝率之研究，有其採樣人數、年齡區間
    、體重、飲酒習慣等限制，其實驗結果僅為採樣範圍之平均
    值。飲酒後酒精代謝之快慢，與飲酒人當時之年齡、性別、
    體重、身體之疲勞程度、腹中其他食物代謝情形及飲酒時間
    之長短等因素，均息息相關，若採樣條件與被告飲酒時之條
    件有所差異，前揭代謝率之統計數值，即難以直接援引作為
    本案之回溯計算依據。就此部分，檢察官僅提出酒精代謝計
    算小公式（酒測值回溯計算）簡表，全然未提出任何吐氣所
    含酒精濃度代謝率之研究文獻，更遑論說明該等研究文獻所
    採樣人數之條件與本案被告飲酒時之條件如何雷同等情，自
    無從逕以該等公式任意計算回溯認定被告騎乘前揭普通重型
    機車上路時之吐氣所含酒精濃度。
　㈣又卷附刑法第185條之3第1項第2款案件測試觀察紀錄表固記
    載被告駕駛過程，因交通事故原因，顯然無法正常駕駛等語
    （見偵卷第29頁），然依該測試觀察紀錄表之記載，亦可見
    被告除發生交通事故外，其駕駛時或查獲後之狀態，並無受
    酒精影響之典型反應（如異常駕駛行為、語無倫次、意識模
    糊，注意力無法集中…等），經命進行直線測試、平衡動作
    測試，均無左右搖晃，腳步不穩等無法保持平衡之情形，經
    命進行同心圓繪製測試，其繪製筆跡均在環狀帶內等情（見
    偵卷第29至30頁），顯見就上開測試觀察結果，除發生交通
    事故外，被告均已通過測試。又經本院勘驗蔡翰賢所配戴行
    車紀錄器錄影光碟，勘驗結果為乙車即被告所駕駛前揭普通
    重型機車自對向駛來，自畫面中乙車位置可見甲車即蔡翰賢
    所駕駛前揭普通重型機車並未靠右行駛，已駛越道路中央，
    後甲車與乙車相撞等情，此有本院勘驗筆錄1份及附件行車
    紀錄器錄影畫面擷取圖片14張附卷可參（見本院卷第41至42
    、47至53頁），足見蔡翰賢駕駛前揭普通重型機車未靠右行
    駛而駛越道路中央，方致本案交通事故發生，自難認本案交
    通事故之發生，係因被告酒後不能安全駕駛所致。綜上，實
    難僅因被告駕駛前揭普通重型機車發生交通事故，即認被告
    有不能安全駕駛之情形。
五、綜上所述，本案被告經測試檢定其吐氣所含酒精濃度為每公
    升0.22毫克，且無其他客觀情事顯示被告因受酒精之影響而
    不能安全駕駛動力交通工具。故公訴意旨所舉前開證據，尚
    不足以達於通常一般之人均不致有所懷疑，而得確信其為真
    實之程度，自難以公訴意旨所指罪嫌相繩。揆諸前揭規定及
    說明，既不能證明被告犯罪，自應為被告無罪之諭知，以昭
    審慎。
據上論斷，應依刑事訴訟法第301條第1項，判決如主文。　　
本案經檢察官甲○○聲請以簡易判決處刑，檢察官王珽顥到庭執行
職務。
中　　華　　民　　國　　111 　年　　6 　　月　　10　　日
                  刑事第三庭  法　官　陳柏嘉
以上正本證明與原本無異。
如不服本判決應於收受判決後20日內向本院提出上訴書狀，並應
敘述具體理由。其未敘述上訴理由者，應於上訴期間屆滿後20日
內向本院補提理由書(均須按他造當事人之人數附繕本)「切勿逕
送上級法院」。 
　　　　　　　　　　　　　　　書記官　鍾宜君 
中　　華　　民　　國　　111 　年　　6 　　月　　10　　日